臺灣屏東地方法院刑事判決             100年度訴字第1559號
公  訴  人  臺灣屏東地方法院檢察署檢察官
被      告  蔡政智
上列被告因違反毒品危害防制條例案件，經檢察官提起公訴（10
0 年度毒偵字第2501號），被告於本院準備程序中就被訴事實為
有罪之陳述，經本院告知簡式審判程序之旨，並聽取被告與檢察
官之意見後，合議庭裁定由受命法官獨任進行簡式審判程序，判
決如下：
    主  文
蔡政智施用第一級毒品，累犯，處有期徒刑拾月。
    事  實
一、蔡政智前於民國90年間因施用毒品案件，經本院以90年度毒
    聲字第803 號裁定送勒戒處所觀察、勒戒後，因認有繼續施
    用毒品之傾向，再經本院以90年度毒聲字第1342號裁定令入
    戒治處所施以強制戒治，嗣經本院以90年度毒聲字第2131號
    裁定停止強制戒治，所餘戒治期間交付保護管束，於91年8
    月2 日因保護管束期滿視為執行完畢，並經臺灣屏東地方法
    院檢察署檢察官以91年度戒毒偵字第181 號為不起訴處分確
    定。又於前開強制戒治執行完畢釋放後5 年內之94年間因施
    用毒品案件，經本院以94年度訴字第132 號判處有期徒刑8
    月確定，並於95年2 月20日期滿執行完畢。復於98、99年間
    因施用毒品案件，經本院以98年度訴字第1188號、99年度訴
    字第212 號分別判處有期徒刑8 月、8 月確定，經接續執行
    ，於100 年3 月23日因縮短刑期假釋出監，交付保護管束，
    迄於100 年4 月20日因假釋未經撤銷以執行完畢論。詎其明
    知海洛因係屬毒品危害防制條例第2 條第2 項第1 款所定之
    第一級毒品，不得非法持有、施用，竟仍基於施用第一級毒
    品海洛因之犯意，於100 年9 月10日上午10時許，在其位於
    屏東縣萬丹鄉○○村○○路35巷13號之住處內，以將海洛因
    摻水稀釋置於針筒後注入體內之方式，施用第一級毒品海洛
    因1 次。嗣因其為毒品調驗人口，於100 年9 月14日，為警
    通知到場接受採尿，復經警將其尿液檢體送驗後，檢出海洛
    因代謝後之嗎啡陽性反應，始知悉上情。
二、案經屏東縣政府警察局屏東分局報告臺灣屏東地方法院檢察
    署檢察官偵查起訴。
    理  由
一、本件被告蔡政智所犯係死刑、無期徒刑、最輕本刑為3 年以
    上有期徒刑以外之罪，其於本院準備程序中就前揭被訴事實
    為有罪之陳述，經受命法官告知簡式審判程序之旨，並聽取
    其與公訴人之意見後，本院認無不得或不宜改依簡式審判程
    序進行之處，爰依刑事訴訟法第273 條之1 第1 項、第284
    條之1 之規定，本院合議庭裁定由受命法官獨任依簡式審判
    程序審理，合先敘明。
二、上揭犯罪事實，業據被告蔡政智於警詢、偵查及本院審理時
    均坦承不諱，而被告為警查獲時所採集之尿液檢體，經送正
    修科技大學超微量研究科技中心以酵素免疫分析法及氣相層
    析質譜檢驗，其結果呈現海洛因代謝後之嗎啡陽性反應，有
    該研究科技中心100 年9 月29日編號R00-0000-000號尿液檢
    驗報告1 份在卷可稽( 見警卷第15頁) ，復有屏東縣政府警
    察局屏東分局毒品案件涉嫌人尿液採證編號姓名對照表、被
    告之採尿同意書、查獲涉嫌反毒品防制條例案初步檢驗報告
    表、被告之檢體監管紀錄表、簡易快速篩檢試劑初步檢驗結
    果、被告身體針孔跡象及初步檢驗結果照片2 張附卷可佐(
    見警卷第9 、10、12至14、16頁) ，足徵被告上開任意性之
    自白與事實相符，應堪信為真實。是本件事證明確，被告蔡
    政智上開施用第一級毒品海洛因之犯行，洵堪認定。
三、按修正之毒品危害防制條例第20條就施用毒品者，祇於「初
    犯」及「5 年後再犯」2 種情形，有其追訴條件之限制，即
    須於初犯經觀察、勒戒或強制戒治釋放後，5 年內均無施用
    毒品之行為，始能認其前所實施之觀察、勒戒或強制戒治已
    足遮斷毒癮，而得於5 年後再犯時，再予適用初犯之規定，
    重行觀察、勒戒等程序。倘5 年內已經再犯，被依法追訴處
    罰，縱其第3 次（或第3 次以上）施用毒品之時間在初犯釋
    放5 年以後，即與「5 年後再犯」之情形有別，且因已於「
    5 年內再犯」，顯見其再犯率甚高，原實施觀察、勒戒或強
    制戒治，已無法收其實效，而無5 年戒斷期之存在，自無再
    經觀察、勒戒及強制戒治之必要，應得逕行追訴處罰。本件
    被告蔡政智前於90年間因施用毒品案件，經本院以90年度毒
    聲字第803 號裁定送勒戒處所觀察、勒戒後，因認有繼續施
    用毒品之傾向，再經本院以90年度毒聲字第1342號裁定令入
    戒治處所施以強制戒治，嗣經本院以90年度毒聲字第2131號
    裁定停止強制戒治，所餘戒治期間交付保護管束，於91年8
    月2 日因保護管束期滿視為執行完畢，並經臺灣屏東地方法
    院檢察署檢察官以91年度戒毒偵字第181 號為不起訴處分確
    定。其復於前開強制戒治執行完畢釋放後5 年內之94年間，
    因施用毒品案件而經本院以94年度訴字第132 號判處有期徒
    刑8 月確定之事實，有臺灣高等法院被告前案紀錄表1 份附
    卷可參，是被告既曾於「5 年內再犯」，且經法院判處罪刑
    確定，則其於100 年9 月10日上午10時許，再度施用第一級
    毒品海洛因之行為，即非屬該條例第20條第3 項所定「5 年
    後再犯」之情形，檢察官逕行依毒品危害防制條例第23條第
    2 項之規定，逕行予以追訴，應屬適法，本院自得依法予以
    論罪科刑。
四、核被告蔡政智所為，係犯毒品危害防制條例第10條第1 項之
    施用第一級毒品罪。被告施用第一級毒品海洛因前持有第一
    級毒品海洛因之低度行為，已為其後施用第一級毒品海洛因
    之高度行為所吸收，應不另論罪。又被告有如前揭事實欄所
    載之有期徒刑執行完畢之前科紀錄，有前開臺灣高等法院被
    告前案紀錄表1 份附卷可查，其於有期徒刑執行完畢後，5
    年以內故意再犯本件有期徒刑以上之罪，為累犯，應依刑法
    第47條第1 項之規定，加重其刑。爰審酌被告前經觀察勒戒
    及強制戒治程序助其戒除毒品，並經處以處罪刑後，仍再次
    違犯本件施用毒品之罪，顯見其不思悔改，自制力亦顯不佳
    ，惟念及其施用毒品行為係屬自戕一己之身體健康，並未害
    及他人，且其於犯罪後已知坦承犯行，態度尚可，暨衡及其
    素行、智識程度、生活狀況等一切情狀，量處如主文所示之
    刑。
據上論斷，應依刑事訴訟法第273 條之1 第1 項、第284 條之1
、第299 條第1 項前段，毒品危害防制條例第10條第1 項，刑法
第11條前段、第47條第1 項，判決如主文。
本案經檢察官王光傑到庭執行職務。
中    華    民    國   100    年    12    月    29    日
                  刑事第三庭     法  官  許瑜容
以上正本證明與原本無異。
如不服本判決，應於收受本判決送達後10日內向本院提出上訴書
狀，其未敘述上訴理由者，並得於上訴期間屆滿後20日內向本院
補提理由書狀（均須按他造當事人之人數附繕本）「切勿逕送上
級法院」。
中    華    民    國   100    年    12    月    29    日
                                 書記官  龔惠婷
附錄本案論罪科刑法條全文：
毒品危害防制條例第10條
施用第一級毒品者，處6 月以上5 年以下有期徒刑。
施用第二級毒品者，處3 年以下有期徒刑。